【裁判字號】    90,上訴,181
【裁判日期】    901130
【裁判案由】    重利等
【裁判全文】
臺灣高等法院刑事判決                              九十年度上訴字第一八一號
    上  訴  人
    即  被  告    壬○○
    選任辯護人    李富湧
    上  訴  人
    即  被  告    子○○
右上訴人等因重利等案件，不服臺灣桃園地方法院八十八年度易字第八四七號，中華
民國八十九年九月四日第一審判決（起訴案號：臺灣桃園地方法院檢察署八十八年度
偵字第一六六０號，移送併辦：臺灣板橋地方法院檢察署八十六年度偵字第二四四八
四號、八十七年度偵字第二三九五七號、八十九年度偵字第二０五六一號），提起上
訴，本院判決如左：
    主  文
原判決關於乙○○部分撤銷。
乙○○共同以犯重利為常業，處有期徒刑陸月，如易科罰金，以參佰元折算壹日。緩
刑伍年。扣案空白支票簿貳本、商業本票伍本、保管同意書貳張、借款切結書肆張、
汽車買賣同意書壹份、寅○○名義之商業本票、借款切結書、保管同意書各壹紙沒收
。
其餘上訴駁回。
    事  實
一、壬○○前曾有偽造文書、恐嚇、賭博及重利等罪前科，其民國八十三年之重利罪
    ，經本院於民國八十四年十二月二十八日判處有期徒刑五月確定，並於八十五年
    二月九日易科罰金執行完畢；子○○前於八十一年間之違反麻醉藥品管理條例案
    件，經臺灣士林地方法院於八十一年七月三十一日判處有期徒刑六月，於同年九
    月七日確定，而於同年十月五日易科罰金執行完畢。壬○○、子○○、乙○○與
    丑○○、辛○○（原審法院判處有期徒刑六月，丑○○、辛○○上訴後，經撤回
    上訴而確定）五人基於以犯重利罪為常業，並連續恐嚇他人之概括犯意聯絡，自
    八十五年間某日起至八十八年一月三十日止，在中國時報、聯合報、自由時報等
    報紙上刊登「短期周轉，來就借。行動電話：0000000000」之廣告，
    經營地下錢莊，由壬○○籌集資金，趁不特定需款人見報後，因急迫、輕率或無
    經驗而打電話借款，即由壬○○、子○○、丑○○等人出面接洽貸予金錢，要求
    借款人交付戶口名簿、身份證、汽車駕照、建物所有權狀、土地所有權狀等物為
    質押，並須簽具本票、切結書、汽車買賣合約書及保管同意書等件，且於交付借
    款時預扣第一期之利息，復由其等五人出面收取與原本顯不相當之重利，並利用
    不知情之癸○○於多家銀行開設票款撥入帳戶，如借款人係以支票清償債務，則
    藉由癸○○之名提示兌現該票據，資以阻隔檢警機關查緝，如遇借款人無法如期
    還款，輒以加害生命、身體、財產之事加以恐嚇，致生危害於安全，資藉取得重
    利，並均恃之為生，以之為常業。期間，（一）、戊○○於八十五年間在台北市
    士林區○○路附近向其等借款新台幣（下同）八十萬元，卯○○○於八十六年三
    月間在台北市士林區百齡國中附近陸續向其等借款約五十萬元，以九天為一期，
    約定每十萬元一期利息一萬二千元至二萬元不等，每期卯○○○以陽明山信用合
    作社士林分行支票存款第三九五六—三號葉添財帳戶支票繳交利息，壬○○等人
    即將該支票全數由上開癸○○之帳戶提示兌現取用。嗣因戊○○、卯○○○自八
    十六年九、十月間起無法如期清償債務，壬○○等人即於戊○○擺設於士林夜市
    場之肉羹攤等地，向戊○○嚇稱：「除非你全家都死光，才不會繼續要債，否則
    就算你自殺，也要向你家人要錢」等語，又於卯○○○台北市○○○路○段七四
    號二樓住處等地，向卯○○○嚇稱：「要放火燒掉房子、燒掉鴨寮」等語，致生
    危害於戊○○、卯○○○，戊○○並因此同意自八十六年十二月二十二日起，每
    日由壬○○派人至前揭攤位收取五千元，資為賠償。又（二）、甲○○於八十六
    年十月間在其台北縣中和市○○街十巷九弄二五號向其等借款六萬二千元，實際
    取得五萬元，每十天一期，每期利息一萬二千元，嗣因甲○○不堪壬○○等人一
    再索債而報警，警方於八十六年十二月三日下午四時許在台北縣中和市○○街巷
    底循線查獲前來索債之壬○○、子○○，並於其等所駕駛之車輛內扣得壬○○所
    有預備供犯常業重利罪所用之空白支票二本。另（三）、寅○○於八十七年十二
    月二十五日、辰○○於八十八年一月十七日見上開報上借款廣告，分別在其位於
    桃園縣楊梅鎮○○○路三四九號四樓、桃園縣大溪鎮勇福里三四號住處向其等借
    款五萬元，約定每十天為一期，放款利息為三十分，逾期一天，利息增加三千元
    ，如索債未遇借款人罰三千元，拿不到本金或利息，也罰三千元。因寅○○、辰
    ○○屆期亦無法還款，壬○○等人於八十八年一月二十二日左右打電話至寅○○
    前揭住處，揚言一星期內還錢，否則要燒房子等語，致生危害於安全。而於八十
    八年一月三十日下午三時許，壬○○、子○○、丑○○、乙○○、辛○○五人偕
    同前往辰○○上開住處索債，出言恐嚇辰○○如不還錢，要放火燒房子等語，辰
    ○○心生恐懼而報警，警方到場逮獲壬○○等五人，並於其等所駕駛之車輛內扣
    得其等預備供或供犯常業重利罪所用之空白商業本票五本、保管同意書二張、借
    款切結書四張、汽車買賣同意書一份，及其等犯常業重利罪所得之寅○○名義商
    業本票、借款切結書暨保管同意書各一張在案。
二、案經桃園縣警察局大溪分局報請臺灣桃園地方法院檢察署檢察官偵查起訴，暨臺
    北縣警察局中和分局、法務部調查局臺北市調查處報請臺灣板橋地方法院檢察署
    檢察官移請併辦。
    理  由
一、訊之被告壬○○、子○○、乙○○均否認有何重利、恐嚇之犯行，被告壬○○辯
    稱：伊係以從事多層次傳銷為業，不曾經營地下錢莊，僅因私人交誼而借款與甲○○，且未收取利息，至於戊○○、卯○○○、寅○○、辰○○為伊所不識，何
    來借款收取重利或恐嚇之行為？伊之所以出現於辰○○住處，不過係因陪同同案
    被告丑○○等人去喝喜酒，順便拉傳銷之客戶云云；被告子○○辯稱：伊與同案
    被告辛○○確於報紙上刊登廣告，有意放貸取利，然僅借款予寅○○、辰○○二
    人，藉以收取較高之利息，然實際上根本未收取利息，也不曾出言恐嚇即為警查
    獲，而戊○○、卯○○○、甲○○究係何人，為其等所不知云云；被告乙○○則
    以：伊長期以來在麥寮等地工作，有正當職業，為警查獲當天剛好來北部找被告
    子○○，遂陪同被告子○○前往辰○○住處喝喜酒，孰料遭誤認為地下錢莊成員
    云云置辯。
二、惟查，被告壬○○、子○○、乙○○與丑○○、辛○○五人（按丑○○、辛○○
    二人業經撤回上訴而告確定如前述）組成地下錢莊，由被告壬○○出錢，被告子
    ○○、丑○○等人出面接洽貸予金錢，再由被告子○○帶同被告乙○○、辛○○
    等三人出面追討還錢等情，業據被告丑○○於警訊中自白在卷（見臺灣桃園地方
    法院檢察署八十八年度偵字第一六六０號偵查卷第十二頁筆錄），雖於本院調查
    時，經函調桃園縣警察局大溪分局訊問同案被告丑○○之錄音帶，因該分局於訊
    問筆錄時未錄音而無結果，有該分局九十年十月九日大警分刑字第一四五九七號
    函在卷可考，其訊問程序雖非完全合乎法定程序而為，且同案被告丑○○於本院
    調查時，亦否認其警訊筆錄之真實性（見本院九十年七月二十四日調查筆錄），
    然案重初供，為維護社會秩序之安全，依比例原則，仍應以該警訊筆錄可採。又
    證人戊○○、卯○○○、甲○○、寅○○、辰○○於本院調查時，雖均傳拘無著
    ，惟其前均指陳前揭如事實欄所載被告等人貸款獲取高利，並出言恐嚇等語綦詳
    ，其中：
（一）、被害人戊○○指認被告壬○○、子○○照片，證稱於八十五年間向被告壬○○借款八十萬元，迄八十六年九月間止已支付利息約三百萬元，因尚積欠二
        百萬元，被告壬○○出言恐嚇：除非伊全家死光光，才不會繼續討債，否則
        就算伊自殺，也要伊家人清償債務等語，伊心生畏懼，遂同意自八十六年十
        二月二十二日起按日付五千元給被告壬○○，由被告子○○前往伊所經營之
        士林夜市肉羹攤收取等節，除有卷附警訊筆錄、被害人戊○○提出之壬○○
        收據影本為憑外（見臺灣板橋地方法院檢察署八十七年度偵字第二三九五七
        號偵查卷宗第九頁至第十五頁），被告子○○於八十七年三月十二日晚間九
        時五十六分許至十時許間，前往被害人戊○○攤位收取五千元之事實，復有
        卷附實況錄影帶可稽，經原審勘驗無訛，有勘驗筆錄在卷可按。
（二）、 至於被害人卯○○○向被告壬○○借款約五十萬元，以九天為一期，約定
         每十萬元一期、利息一萬二千元至二萬元不等，每期卯○○○以陽明山信
         用合作社士林分行支票存款第三九五六—三號葉添財帳戶支票繳交利息，
         嗣因被害人卯○○○自八十六年九、十月間起無法如期清償債務，被告張
         川澤、子○○等人即向被害人卯○○○嚇稱：「要放火燒掉房子、燒掉鴨
         寮」等語之事實，除據被害人卯○○○於警訊中指認被告壬○○、子○○
         照片，指述歷歷外（見臺灣板橋地方法院檢察署八十七年度偵字第二三九
         五七號偵查卷第四頁至第八頁筆錄），據被害人卯○○○於原審所提出之
         清償債務支票票根十二紙，向付款銀行陽信商業銀行查詢提示兌現票據人
         ，經轉板橋商業銀行民族分行、華僑銀行板橋分行、富邦銀行建國分行查
         得提示人係癸○○，有陽信商業銀行八十八年十一月十五日（八八）陽信
         銀字第一七九六號函附支票正反面影本暨提示情形彙總表、同行八十九年
         一月四日（八九）陽信銀字第０００六號函、華僑銀行板橋分行八十九年
         一月十七日（八九）橋銀板橋字第四號函附現金收入傳票、富邦商業銀行
         八十九年四月二十日（八九）富銀建字第四０號函在卷足徵。而癸○○為
         被告壬○○之友人，業據被告壬○○自承在卷，且被告壬○○、子○○於
         八十六年十二月三日向被害人甲○○討債而為警查獲時，警方並於被告張
         川澤車內起出癸○○之身分證件，有該案扣押物品清單附於臺灣板橋地方
         法院檢察署八十六年度偵字第二四四八四號卷內可稽，參酌證人癸○○證
         稱伊身份證交付予一真實姓名、住所不詳之「陳代書」，資向第一銀行貸
         款，是陳代書代其在銀行開戶，上開被害人卯○○○之配偶葉添財之票據
         均非由其提示兌現，而係陳代書提示後存入伊帳戶內，嗣後陳代書告知伊
         第一銀行並未放款，遂由伊領出戶頭內之票據存款交付予陳代書云云，嗣
         於本院調查時亦稱：「我只認識壬○○，他以前是我的包工，我是小工。
         （你是否曾經在很多銀行開戶，戶頭是何人在用？）在八十五年、六年左
         右，我那時缺錢，我想辦貸款，於是我看報紙找到陳代書，他說要幫我貸
         款，於是拿我的身分證及印章，叫他的業務員去辦，但是他一直拖時間，
         後來我裡面的錢就全部退還給他，代書好像叫陳茂榜」云云（見本院九十
         年四月十七日筆錄）以觀，雖然證人癸○○堅稱上開票據進出與被告張川
         澤無關，惟其既委託所謂「陳代書」辦理貸款，於原審調查時卻無法指出
         「陳代書」姓名年籍以供傳查，雖嗣於本院調查時提供該代書姓名，然衡
         情證人癸○○應係提供身分證件交由被告壬○○供以開戶進出票據，否則
         何以被害人卯○○○交付票據與被告壬○○清償借款，而上開票據竟經由
         證人癸○○之帳戶提示兌現，且證人癸○○之身分證件又在被告壬○○持
         有中，被告壬○○等人利用共犯集團以外之人之帳戶存提票據，意在阻隔
         偵查機關之追緝，至為灼然。證人癸○○隱匿被告壬○○之姓名，無非迴
         護之詞，惟尚乏積極證據足認證人癸○○知悉被告壬○○等人利用其身分
         證件開戶提存票據，目的在於經營地下錢莊洗錢，非可遽指其與被告張川
         澤等人有犯意聯絡，附此指明。又被害人卯○○○經原審法院囑託臺灣士
         林地方法院訊問時，雖就貸款人特徵、借款金額、利息，及貸款人是否曾
         以恐嚇言詞討債等節，均翻異前詞，改稱不知貸款人姓名，只知為一瘦高
         男子（此特徵與被告壬○○、子○○均不符），僅借款五萬元，利息每萬
         元每月五百元，貸款人亦不曾以言語暴力討債云云，然苟被害人卯○○○
         僅借款五萬元，利息又以僅每月五分計算，何以交付被告壬○○等人如卷
         附所示面額約五萬元至七萬元之支票達十二張（面額總計六十七萬八千元
         ）？重利罪之被害人懾於地下錢莊黑道勢力之猖獗，於偵審期間改稱有利
         於犯罪人之供詞，事屬平常，被害人卯○○○於審理中翻異前供，與其前
         所提出之證據不合，自非可採。
（三）、被害人甲○○向被告壬○○借款六萬二千元，實際取得五萬元，每十天一期
        ，每期利息一萬二千元等情，亦據被害人甲○○於警訊中證述在案（見臺灣
        板橋地方法院檢察署八十六年度第二四四八四號偵查卷第十頁至第十三頁）
        ，嗣因甲○○不堪被告壬○○一再索債，乃與被告壬○○約定於八十六年十
        二月三日下午四時許在台北縣中和市○○街巷底還款，嗣即報警，警方當場
        查獲前來索債之被告壬○○、子○○，並於被告壬○○所駕車內起出供犯罪
        所用之空白支票二本等節，復有台北縣警察局中和分局八十六年十二月三日
        北縣中警刑俊字第三０八六九號刑事案件移送書、台北縣警察局中和分局破
        獲壬○○及子○○重力恐嚇取財案件物品一覽表可憑。
（四）、關於被害人寅○○於八十七年十二月二十五日見報上所刊登之借款廣告，打
        電話聯絡，電話係由一名自稱「張先生」之人接洽，經聯絡而後由被告丑○○送錢過來，借款五萬元，約定每十天為一期，放款利息為三十分，逾期一
        天，利息增加三千元，如索債未遇借款人罰三千元，拿不到本金或利息，也
        罰三千元，前往其住處索債者為被告子○○、丑○○，嗣因被害人寅○○屆
        期無法還款，自稱「張先生」之人於八十八年一月二十二日左右打電話至其
        住處，揚言一星期內還錢，否則要燒房子，要派人跟蹤等語，被害人寅○○
        因而搬家等事實，則據被害人寅○○於警訊、審理中供述甚詳（見臺灣桃園
    地方法院檢察署八十八年度一六六０號偵查卷第三十頁、第三十一頁、原審
        審理卷八十八年四月二十七日訊問筆錄），而被害人寅○○借款時所交付質
        押之土地所有權狀、建物所有權狀、戶口名簿、駕照，所簽具之商業本票、
        借款切結書、保管同意書各一張則均於八十八一月三十日在被告等人所駕車
        輛內起出，有被害人寅○○出具之贓物領據一紙，及其簽具之商業本票、借
        款切結書、保管同意書等件附卷佐證。
（五）、被害人辰○○亦係見報紙所刊登之廣告而向被告丑○○、子○○借款，借款
        利息條件與被害人寅○○相同，而於八十八年一月三十日下午三時許，被告
        等人偕同前往辰○○上開住處索債，出言恐嚇辰○○如不還錢，要放火燒房
        子之事實，則據被害人辰○○於警訊、審理中證述明確（見臺灣桃園地方法
        院檢察署八十八年度偵字第一六六０號偵查卷第二十八頁、第二十九頁，原
        審卷第五十四、第五十五頁），警方據報前往現場，於被害人辰○○屋內有
        被告子○○、乙○○、丑○○、辛○○等人，被告壬○○則於屋外持行動電
        話把風等情，亦據證人丁○○即承辦本案之警員於原審及本院調查時到庭結
        證屬實（見原審卷第六十五頁、本院九十年九月四日庭訊筆錄），復於被告
        壬○○等人所駕駛之車輛內扣得其等預備供或供犯常業重利罪所用之空白商
        業本票五本、保管同意書二張、借款切結書四張、汽車買賣同意書一份佐證
        。綜上所述，各該被害人所指述之情節均有相當之證據足為旁證，自堪認定
        與事實相符，依各該被害人所指證之借款利息以觀，不僅利率本身遠高於法
        定最高利率，被告等人且利用預扣第一期利息、違約金、罰金等種種名目，
        於原訂利息之外又加複利，其等所取得之利息與原本顯不相當，各該借款人
        若非出於急迫、輕率或無經驗，實無接受該等條件之可能。
（六）、末按0000000000號行動電話確係案外人己○○申請後交由被告子
        ○○使用乙節，已據證人己○○到庭結證屬實（見本院九十年十一月十九日
        審理筆錄），並有台灣大哥大股份有限公司回函暨所附資料乙件在卷可稽，
        另被告壬○○雖對被害人人甲○○提起誣告之訴，有本院調取之臺灣板橋地
        方法院九十年度發查字第九０六號卷影本在卷可查，衡情，要為被告壬○○
        意圖脫免刑責之舉，尚無從採為有利於被告壬○○之認定。被告壬○○、子
        ○○、乙○○所辯實無可採。本件事證明確，其為重利之犯行堪以認定。
三、又按刑法上之常業犯，只須有賴該項犯罪為職業之意思，並有事實表現為已足，
    不以藉該項犯罪為唯一專業為必要，兼營他業與否，在所不問。故證人鄭丙○○
    、庚○○及巳○○雖到庭證稱被告乙○○有正當職業，並有保險卡、證明書或扣
    繳憑單等為證，然亦無解於被告乙○○之罪責。本件被告等人刊登報紙引誘不特
    定人前來借款，取得重利，時間長約二年，經查獲之被害人即高達五人，具其等
    所指稱繳還之本金利息總計約高達三、四百萬元，又利用人頭戶存提票據，在在
    顯示其規模龐大，被告等人恃貸款所取得之重利資以謀生，經常為之而為常業，
    自不因其等且另從事他項職業而得解免渠等以重利為常業之罪責。
四、核被告壬○○、子○○、乙○○所為，均係犯刑法第三百四十五條常業重利罪、
    第三百零五條恐嚇罪。被告壬○○、子○○、乙○○與同案被告丑○○、辛○○
    五人就上開犯行，均有犯意聯絡、行為分擔，應論以共同正犯。又其等多次恐嚇
    犯行，時間緊接、手段相似，顯係基於概括之犯意多次觸犯犯罪構成要件相同之
    罪名，均應論以連續犯一罪，並加重其刑。而其等所犯常業重利罪、恐嚇罪間有
    手段方法之關係，應依牽連犯之例，從重論以常業重利一罪。公訴人疏未論究被
    告壬○○等五人係以犯重利罪為常業之事實，僅就其等趁人因急迫、輕率或無經
    驗而貸予金錢，取得與原本顯不相當重利之行為，求論以刑法第三百四十四條重
    利罪，起訴法條自有未洽，應予變更。另公訴人指上開二罪犯意個別，應分論併
    罰之，尚有誤會。而被告等人貸款予被害人戊○○、卯○○○、甲○○取得重利
    ，或向其等恐嚇之行為（即臺灣板橋地方法院八十六年度偵字第二四四八四號、
    八十七年度偵字第二三九五七號移送併辦部分）雖未據公訴人指述，惟該等犯行
    均與公訴人所起訴者有常業犯實質上一罪，連續犯、牽連犯裁判上一罪關係，業
    如前述，基於審判不可分之原則，本院自得併予審理，附此敘明。又被告壬○○
    前因重利罪，經本院於八十四年十二月二十八日判處有期徒刑五月確定，並於八
    十五年二月九日易科罰金執行完畢；被告子○○前因違反麻醉藥品管理條例案件
    ，經臺灣士林地方法院於八十一年七月三十一日判處有期徒刑六月，於同年九月
    七日確定，而於同年十月五日易科罰金執行完畢，此有本院被告全國前案紀錄表
    二紙在卷為憑，其等二人於五年內再犯本件有期徒刑以上之罪，為累犯，應依法
    加重其刑（恐嚇部分並遞加重其刑）。就被告乙○○部分，其行為後，刑法第四
    十一條業於九十年一月四日修正為「犯最重本刑為五年以下有期徒刑以下之刑之
    罪，而受六月以下有期徒刑或拘役之宣告，因身體、教育職業、家庭之關係或其
    他正當事由，執行顯有困難者，得以一元以上三元以下折算一日，易科罰金。但
    確因不執行所宣告之刑，難收矯正之效或難以維持法秩序者，不在此限。」「併
    合處罰之數罪，均有前項情形，其應執行之刑逾六月者，亦同。」並於同年月十
    日公布施行，於同年月十二日生效，應依刑法第二條第一項前段之規定，適用裁
    判時之刑法第四十一條第一項規定，諭知易科罰金之折算標準。
五、（一）、就被告壬○○、子○○部分
            原審基此認定，依刑事訴訟法第二百九十九條第一項前段、第三百條，
            刑法第二十八條、第五十六條、三百零五條、第三百四十五條、第四十
            七條、第五十五條、第三十八條第一項第二款、第三款，罰金罰鍰提高
            標準條例第一條前段，並審酌被告壬○○甫因重利罪經法院判決科刑，
            並執行完畢，不僅未能悔過，甚且變本加厲，短期內再犯重利罪，為被
            告等人所組成之地下錢莊之首謀，籌措資金，利用人頭戶提存票據避警
            查緝，又動輒令被告子○○、乙○○及同案被告丑○○、辛○○等人前
            往借款人住處以言語暴力索債，狀極惡劣，而被告子○○正值壯年，好
            逸惡勞，不願從事生產，甘為地下錢莊從眾，影響社會正常經濟秩序，
            亦應重懲等一切情狀，分別量處被告壬○○一年六月，被告子○○一年
            。另就扣案空白支票簿二本、商業本票五本、保管同意書二張、借款切
            結書四張、汽車買賣同意書一份為被告壬○○等五人所有供或預備供犯
            常業重利罪所用之物，而扣案寅○○名義之商業本票、借款切結書、保
            管同意書各一紙沒收則係其等犯常業重利罪所用之物，均應依刑法第三
            十八條第一項第二款、第三款之規定，於各該共同正犯項下宣告沒收。
            至於其餘扣案物品呼叫器、行動電話、無線電對講機、鐵管、鐵鍊、名
            單、信封、便條紙、紙張等物，均為被告等否認與犯罪有關，經核上開
            確屬日常生活用品，既未必係供犯罪或預備供犯罪所用，或犯罪所得，
            更非違禁物，故不予沒收之諭知。其認事用法並無違誤，量刑亦稱允當
            ，上訴人即被告壬○○及子○○上訴意旨仍執陳詞否認犯罪，及以其渠
            等均有正當職業，否認非常業犯罪，均無足取，應駁回其上訴。
    （二）、就被告乙○○部分
            被告乙○○行為後，刑法第四十一條業於九十年一月四日修正為「犯最
            重本刑為五年以下有期徒刑以下之刑之罪，而受六月以下有期徒刑或拘
            役之宣告，因身體、教育職業、家庭之關係或其他正當事由，執行顯有
            困難者，得以一元以上三元以下折算一日，易科罰金。但確因不執行所
            宣告之刑，難收矯正之效或難以維持法秩序者，不在此限。」「併合處
            罰之數罪，均有前項情形，其應執行之刑逾六月者，亦同。」並於同年
            月十日公布施行，於同年月十二日生效，應依刑法第二條第一項前段之
            規定，適用裁判時之刑法第四十一條第一項規定，諭知易科罰金之折算
            標準，原審未及斟酌比較，尚有未洽。上訴人即被告乙○○上訴意旨以
            否認犯罪，及以其有正當職業，否認非常業犯罪，雖無足取，惟原判決
            既有可議，自應由本院予以撤銷改判。爰審酌被告乙○○正值壯年，好
            逸惡勞，不願從事生產，甘為地下錢莊從眾，前往借款人住處以言語暴
            力索債，狀極惡劣，影響社會正常經濟秩序，應予重懲等一切情狀，量
            處有期徒刑六月，並諭知易科罰金之折算標準。另就扣案空白支票簿二
            本、商業本票五本、保管同意書二張、借款切結書四張、汽車買賣同意
            書一份為被告等人所有供或預備供犯常業重利罪所用之物，而扣案黃秋
            菊名義之商業本票、借款切結書、保管同意書各一紙沒收則係其等犯常
            業重利罪所用之物，均應依刑法第三十八條第一項第二款、第三款之規
            定，於各該共同正犯項下宣告沒收。至於其餘扣案物品呼叫器、行動電
            話、無線電對講機、鐵管、鐵鍊、名單、信封、便條紙、紙張等物，均
            為被告等否認與犯罪有關，經核上開確屬日常生活用品，既未必係供犯
            罪或預備供犯罪所用，或犯罪所得，更非違禁物，故不予沒收之諭知。
            末按，被告乙○○前未曾受有期徒刑以上刑之宣告，因一時失慮，偶罹
            刑典，有正當職業如前述，經此次刑之宣告之後，應知所警惕，信無再
            犯之虞，本院認為所宣告之刑以暫不執行為適當，併予宣告緩刑五年，
            用啟自新。
六、至臺灣板橋地方法院檢察署八十九年度偵字第二０五六一號移送併辦之卷證資料
    內（含八十六年度偵字第二四四八四號），被害人甲○○另指被告壬○○、子○○於取償本金、利息後，假藉名目索款，強取其所有之車輛等情，核屬強盜取財
    之犯嫌，與本案無實質上或裁判上一罪之關係，本院非得予以審究，應退由檢察
    官另為適法之處理，附此敘明。
七、被告乙○○經合法傳喚，無正當理由不到庭，爰不待其陳述逕行判決。
據上論斷，應依刑事訴訟法第三百七十一條、第三百六十八條、第三百六十九條第一
項前段、第三百六十四條、第二百九十九條第一項前段、第三百條，刑法第二十八條
、第五十六條、三百零五條、第三百四十五條、第二條第一項前段、第四十一條第一
項、第五十五條、刑法第七十四條第一款、第三十八條第一項第二款、第三款，罰金
罰鍰提高標準條例第一條前段，判決如主文。
本案經檢察官沈世箴到庭執行職務。
中      華      民      國     九十     年     十一     月 三十     日
                              臺灣高等法院刑事第二十一 庭
                                  審判長法  官  葉  騰  瑞
                                        法  官  黃  國  忠
                                        法  官  江  國  華
右正本證明與原本無異。
如不服本判決應於收受送達後十日內向本院提出上訴書狀，其未敘述上訴之理由者並
得於提起上訴後十日內向本院補提理由書（均須按他造當事人之人數附繕本）。
                                        書記官  吳  碧  玲
中      華      民      國    九十      年    十二      月      三      日


司法院資訊處製作；財團法人民間司法改革基金會備份。
